臺灣高等法院民事裁定　　　　　　　　　100年度勞抗字第1號
　　抗　告　人　邱德修
　　相　對　人　華南商業銀行股份有限公司
　　法定代理人　林明成
上列當事人間考核無效等事件，抗告人對於中華民國99年12月29
日臺灣台北地方法院99年度勞再更一字第1號所為裁定提起抗告
，本院裁定如下：
    主  文
抗告駁回。
抗告費用由抗告人負擔。
    理  由
一、原裁定意旨略以：「臺灣台北地方法院91年度勞訴字第57號
    考核無效事件，業經臺灣高等法院91年度勞上字第42號作成
    第二審本案判決，依民事訴訟法第496條第3項規定，再審原
    告（即本件之抗告人）提起本件再審之訴，已非適法，再審
    原告復遲至民國（下同）99年4月1日始提起本件再審之訴，
    亦已逾30日之不變期間。再審原告所提出之臺灣高等法院98
    年度勞上易字第103號給付退休金事件之和解筆錄及和解書
    ，與本院91年度勞訴字第57號請求撤銷89年、90年考績丙等
    處分事件，實屬不同之事件，且再審原告復未具體敘明其所
    指98年11月10日成立和解與本院91年度勞訴字第57號事件有
    何關聯性，僅泛指該和解書與上開考核事件有因果關係，尚
    難認再審原告所指98年11月10日和解書得作為本件再審之訴
    知悉在後之證據。則再審原告既未就其知悉再審理由在後，
    且知悉在後之事實，舉證以實其說，故本件再審之訴為不合
    法，應予駁回。」等語。
二、抗告意旨略以：「臺灣台北地方法院91年度勞訴字第57號考
    核無效等事件有民事訴訟法第380條第2項、第3項規定之適
    用，因此不適用民事訴訟法第496條第2項、第3項規定。又
    民事訴訟法第380條第2項、第3項規定有準用民事訴訟法第
    500條至第502條及第506條規定，因此91年度勞訴字第57號
    案件有和解無效或得撤銷之原因，抗告人請求繼續審判即得
    請求再審。本件當事人和解成立之日為98年11月10日，此即
    為再審知悉在後之情事，是抗告人於98年11月10日或同年11
    月17日始知悉，符合法定提起再審期間。爰求廢棄原法院91
    年6月27日91年度勞訴字第57號判決、99年度勞再更一字第1
    號裁定。」等語。
三、按原告將原訴變更時，如其訴之變更為合法，而原訴可認為
    已因撤回而終結，法院應專就新訴為裁判，亦即第一審就原
    訴所為之裁判，因於第二審經合法訴之變更而當然失其效力
    時，自應僅就變更之新訴為審判，不得就第一審之原訴更為
    裁判（最高法院93年度台上字第288號判決意旨參照）。次
    按再審者，法院就已因判決確定而終結之訴訟事件更為審判
    ；再審之訴即當事人依法定程式，對於確定不利於己之終局
    判決，以其具有法定原因，請求管轄法院更為審判之訴訟行
    為（參照吳明軒著民事訴訟法下冊第1505頁）。
四、經查，臺灣台北地方法院（下稱原法院）91年度勞訴字第57
    號案件（下稱原訴），原法院於91年6月27日判決駁回抗告
    人之訴，抗告人提起上訴並於二審為訴之變更，經本院於92
    年4月22日91年度勞上字第42號判決認定抗告人變更之訴為
    合法，原訴可認為已因撤回而消滅訴訟繫屬，亦即原法院就
    原訴所為之裁判，因合法之訴之變更而當然失其效力，本院
    91年度勞上字第42號專就變更後之新訴裁判，且駁回其變更
    之訴。抗告人提起第三審上訴，最高法院於92年8月14日以9
    2年台上字第1739號裁定駁回上訴確定。從而，原法院就原
    訴所為之裁判，已因抗告人在二審為合法之訴之變更而當然
    失其效力，抗告人無從就已失效之原訴提起再審之訴。是抗
    告人就原訴所提之再審之訴為不合法，應予駁回。原裁定駁
    回抗告人之再審之訴所持之理由雖與本院不同，惟其結論並
    無二致。抗告意旨仍執前詞指摘原裁定不當，求予廢棄，為
    無理由，應予駁回。
五、據上論結，本件抗告為無理由，爰裁定如主文。
中    華    民    國   100    年    3     月    29    日
                    民事第十三庭
                        審判長法  官  蕭艿菁
                              法  官  林麗玲
                              法  官  賴劍毅
正本係照原本作成。
本裁定除以適用法規顯有錯誤為理由外，不得再抗告。如提起再
抗告，應於收受後10日內委任律師為代理人向本院提出再抗告狀
。並繳納再抗告費新台幣１千元。
中    華    民    國   100    年    3     月    29    日
                              書記官  黃千鶴